臺灣高等法院刑事判決
111年度交上易字第163號
上  訴  人  
即  被  告  黃鄭秀丹


上列上訴人即被告因過失傷害案件，不服臺灣新北地方法院111
年度審交易字第15號，中華民國111年3月16日第一審判決（起訴
案號：臺灣新北地方檢察署110年度偵字第28881號），提起上訴
，本院判決如下：
    主  文
上訴駁回。              
    事實及理由
一、本院審理範圍
  ㈠按刑事訴訟法第348條規定：（第1項）上訴得對於判決之一
    部為之。（第2項）對於判決之一部上訴者，其有關係之部
    分，視為亦已上訴。但有關係之部分為無罪、免訴或不受理
    者，不在此限。（第3項）上訴得明示僅就判決之刑、沒收
    或保安處分一部為之。
  ㈡查上訴人即被告黃鄭秀丹（下稱被告）於本院審理程序時言
    明僅就量刑部分提起上訴（見本院卷第70頁），則本件上訴
    範圍只限於原判決之刑部分，就本案犯罪事實、論罪部分，
    均如第一審判決所記載（如附件）。
二、上訴駁回之說明
　㈠經本院審理結果，認原審以被告所為犯道路交通管理處罰條
    例第86條第1項、刑法第284條前段之汽車駕駛人，無駕駛執
    照駕車，因而過失傷害人罪，且依刑法第62條前段自首為減
    刑，並審酌被告騎乘機車，本應小心謹慎以維自身及他人之
    安全，竟於未考領有合法普通重型機車駕駛執照之情形下騎
    乘普通重型機車上路，復貿然跨越分向限制線駛入對向車道
    而肇事，致人受傷，迄今尚未能達成和解、賠償損失，另考
    量其過失程度、被害人之傷勢程度，兼衡其國小畢業之智識
    程度，目前無業、家中尚有1個兒子之生活狀況等一切情狀
    ，量處拘役40日，並諭知易科罰金折算之標準為新臺幣1千
    元折算1日，經核原審之量刑尚屬妥適。
　㈡被告上訴意旨略以：被告業已坦承犯行，然被告年事已高，
    因本件事故亦有受傷、機車受損，於精神、身體上常感不適
    ，無法再行負擔易科罰金之刑罰，是本件量刑過重云云。惟
    按刑事審判旨在實現刑罰權之分配的正義，故法院對有罪被
    告之科刑，應符合罪刑相當之原則，使輕重得宜，罰當其罪
    ，以契合社會之法律感情，此所以刑法第57條明定科刑時應
    審酌一切情狀，尤應注意該條所列10款事項以為科刑輕重之
    標準，俾使法院就個案之量刑，能斟酌至當。至於量刑輕重
    ，係屬事實審法院得依職權自由裁量之事項，苟其量刑已以
    行為人之責任為基礎，並斟酌刑法第57條各款所列情狀，而
    未逾越法定刑度或有濫用權限情事，即不得任意指為違法（
    最高法院75年度台上字第7033號判例、103 年度台上字第36
    號判決意旨參照）。原審既於判決理由欄內詳予說明其量刑
    基礎，且敘明係審酌前揭各項情狀，詳如前述，顯已斟酌刑
    法第57條各款事由，並基於刑罰目的性之考量、刑事政策之
    取向以及行為人刑罰感應力之衡量等因素而為刑之量定，且
    以行為人責任為基礎，未逾越法定刑度，亦無違背公平正義
    之精神，客觀上不生量刑明顯失出失入之裁量權濫用情形，
    核屬法院量刑職權之適法行使，難認有何不當而構成應撤銷
    之事由可言。是被告之上訴為無理由，應予駁回。
三、不為緩刑之說明
　　按緩刑為法院刑罰權之運用，旨在獎勵自新，祇須合於刑法
    第74條所定之條件，法院本有自由裁量之職權。關於緩刑之
    宣告，除應具備一定條件外，並須有可認為以暫不執行刑罰
    為適當之情形，始得為之。法院行使此項裁量職權時，應受
    比例原則、平等原則等一般法律原則之支配；但此之所謂比
    例原則，指法院行使此項職權判斷時，須符合客觀上之適當
    性、相當性及必要性之價值要求，不得逾越，用以維護刑罰
    之均衡；而所謂平等原則，非指一律齊頭式之平等待遇，應
    從實質上加以客觀判斷，對相同之條件事實，始得為相同之
    處理，倘若條件事實有別，則應本乎正義理念，予以分別處
    置，禁止恣意為之，俾緩刑宣告之運用，達成客觀上之適當
    性、相當性與必要性之要求（最高法院99年度台上字第7994
    號判決意旨參照）。查案發迄今被告仍未能取得被害人之諒
    解（見本院卷第54頁），是本院審酌上開各情，認並無暫不
    執行被告刑罰為適當之情事，自不宜宣告緩刑，併此說明。
據上論斷，應依刑事訴訟法第373條、第368條，判決如主文。
本案經檢察官江祐丞提起公訴，檢察官柯怡如到庭執行職務。
中　　華　　民　　國　　111 　年　　9 　　月　　6 　　日
                  刑事第十一庭  審判長法　官  張江澤
                                      法　官  章曉文
                                      法　官  郭惠玲
以上正本證明與原本無異。
不得上訴。
                                      書記官  湯郁琪
中　　華　　民　　國　　111 　年　　9 　　月　　6 　　日

附錄本案論罪科刑法條全文：
中華民國刑法第284條
因過失傷害人者，處1年以下有期徒刑、拘役或10萬元以下罰金
；致重傷者，處3年以下有期徒刑、拘役或30萬元以下罰金。

附件：
臺灣新北地方法院刑事判決
111年度審交易字第15號
公  訴  人  臺灣新北地方檢察署檢察官
被      告  黃鄭秀丹
上列被告因過失傷害案件，經檢察官提起公訴（110年度偵字第2
8881號），被告於本院準備程序中就被訴事實為有罪之陳述，經
本院裁定進行簡式審判程序，判決如下：
    主  文
黃鄭秀丹汽車駕駛人，無駕駛執照駕車，因而過失傷害人，處拘
役肆拾日，如易科罰金，以新臺幣壹仟元折算壹日。
    事  實
一、黃鄭秀丹未考領有合法之普通重型機車駕駛執照，於民國11
    0年1月27日10時15分許，無駕駛執照騎乘車牌號碼000-000
    號普通重型機車，沿新北市三峽區成福路往溪東路方向行駛
    ，行經新北市三峽區成福路78號前時，本應注意汽車（含機
    車）行駛時，駕駛人應遵守道路交通標誌、標線、號誌之指
    示，於劃設有分向限制線之路段，不得駛入對向車道，而依
    當時天候晴、日間自然光線、柏油路面乾燥無缺陷亦無障礙
    物、視距良好等情，並無不能注意之情事，竟疏未注意上情
    ，貿然跨越分向限制線而駛入對向車道，適任庭儀騎乘車牌
    號碼000-0000號普通重型機車沿新北市三峽區成福路往新北
    市新店區方向行駛而至，二車因閃避不及發生碰撞，致任庭
    儀人車倒地，受有左側食指擦傷、左側無名指擦傷、左側手
    部挫傷、左側踝部挫傷、下唇擦傷、右胸壁挫傷之傷害。黃
    鄭秀丹於肇事後，在有偵查權限之警察機關尚不知何人為肇
    事者前，向據報前往現場處理之員警陳述車禍發生經過而自
    首並願接受裁判。
二、案經任庭儀訴由新北市政府警察局三峽分局報告臺灣新北地
    方檢察署檢察官偵查起訴。　　
    理  由
壹、程序方面：
    本件被告黃鄭秀丹所犯係死刑、無期徒刑、最輕本刑為3年
    以上有期徒刑以外之罪，其於準備程序中就被訴事實為有罪
    之陳述，經法官告知簡式審判程序之旨，並聽取公訴人及被
    告之意見後，依刑事訴訟法第273條之1第1項規定，裁定本
    案改依簡式審判程序審理，且依刑事訴訟法第273條之2及第
    159條第2項規定，不適用傳聞法則有關限制證據能力之相關
    規定，合先敘明。
貳、實體方面：
一、上揭犯罪事實，業據被告黃鄭秀丹於警詢時、偵查中、本院
    準備程序及審理時均坦承不諱，核與證人即告訴人任庭儀於
    警詢時及偵查中之證述相符，並有行天宮醫療志業醫療財團
    法人恩主公醫院乙種診斷證明書1紙、道路交通事故現場圖
    、道路交通事故調查報告表㈠、㈡各1份、道路交通事故照片1
    8張、道路交通事故肇事人自首情形記錄表1紙、新北市○○○○○
    ○○○○道○○○○○○○○○○0○○○號查詢機車駕駛人、車輛詳細資料報
    表各2份、新北市政府警察局道路交通事故初步分析研判表1
    份在卷可稽（見偵查卷第21、27、31至33、35至53、57、63
    至69、91頁）。按駕駛人駕駛汽車，應遵守道路交通標誌、
    標線、號誌之指示，道路交通安全規則第90條第1項定有明
    文。又雙黃實線設於路段中，用以分隔對向車道，並雙向禁
    止超車、跨越或迴轉；分向限制線，用以劃分路面成雙向車
    道，禁止車輛跨越行駛，並不得迴轉，道路交通標誌標線號
    誌設置規則第149條第1項第8款、第165條第1項亦分別定有
    明文。以案發當時，被告為具有通常智識、心智正常之成年
    人，對於上開交通規則不容諉為不知，而本件肇事路段劃設
    有雙黃實線即分向限制線，有道路交通事故現場圖及道路交
    通事故照片在卷可參，被告行經上開路段，自應遵守交通標
    線之指示，不得跨越，且觀諸前揭卷附道路交通事故調查報
    告表㈠所載，案發當時天候晴、日間有自然光線、柏油路面
    乾燥無缺陷亦無障礙物、視距良好，足見被告並無不能注意
    之情事，被告竟貿然跨越分向限制線駛入對向車道，致生本
    件交通事故，其駕駛行為具有過失，至為灼然；且被告之過
    失行為與告訴人之受傷結果間，具有相當因果關係，亦可認
    定。綜上所述，足認被告之自白核與事實相符，應可採為認
    定事實之依據。從而，本案事證已臻明確，被告犯行洵堪認
    定，應依法論科。
二、論罪科刑：
  ㈠刑法總則之加重，係概括性之規定，所有罪名均一體適用；
    刑法分則之加重，係就犯罪類型變更之個別犯罪行為予以加
    重，成為另一獨立之罪名。道路交通管理處罰條例第86條第
    1項關於汽車駕駛人，無駕駛執照駕車，因而致人受傷或死
    亡，依法應負刑事責任者，加重其刑至2分之1之規定，係就
    刑法第276條過失致人於死罪、同法第284條過失傷害（及致
    重傷）罪之基本犯罪類型，對於加害人為汽車駕駛人，於從
    事駕駛汽車之特定行為時，因而致人受傷或死亡之特殊行為
    要件予以加重處罰，已就上述刑法第276條、第284條各罪犯
    罪類型變更之個別犯罪行為予以加重，而成另一獨立之罪名
    ，自屬刑法分則加重之性質（最高法院99年度台非字第198
    號判決意旨參照）。查，被告未考領有普通重型機車駕駛執
    照，於本件交通事故發生時為無駕駛執照駕車一節，業經被
    告自承在卷，並有證號查詢機車駕駛人1紙在卷可按，是核
    被告所為，係犯道路交通管理處罰條例第86條第1項、刑法
    第284條前段之汽車駕駛人，無駕駛執照駕車，因而過失傷
    害人罪，並應依前揭道路交通管理處罰條例之規定加重其刑
    ；公訴意旨漏未斟酌被告為無駕駛執照駕車之情，尚有未洽
    ，惟其起訴之基本事實同一，本院自得予以審理，並依法變
    更其起訴法條。 
  ㈡被告於車禍發生後，在犯罪未被有偵查犯罪權限之機關或公
    務員發覺前，主動向據報前往現場處理之員警表明係肇事者
    ，而願接受裁判之情形，此有道路交通事故肇事人自首情形
    記錄表1紙在卷可佐（見偵查卷第53頁），合於自首要件，
    爰依刑法第62條前段規定減輕其刑，並依法先加後減之。
  ㈢爰審酌被告騎乘機車參與道路交通，本應小心謹慎以維自身
    及他人之安全，竟於未考領有合法普通重型機車駕駛執照之
    情形下騎乘普通重型機車上路，復貿然跨越分向限制線駛入
    對向車道而肇事，致告訴人受傷，迄今尚未能與告訴人達成
    和解，賠償損失，另考量其過失程度、告訴人之傷勢程度，
    並兼衡其國小畢業之智識程度，目前無業、家中尚有1個兒
    子之生活狀況等一切情狀，量處如主文所示之刑，並諭知如
    易科罰金之折算標準，以資懲儆。
據上論斷，應依刑事訴訟法第273條之1第1項、第299條第1項前
段、第300條，道路交通管理處罰條例第86條第1項，刑法第11條
前段、第284條前段、第62條前段、第41條第1項前段，刑法施行
法第1條之1第1項，判決如主文。
本案經檢察官江祐丞提起公訴，經檢察官張啓聰到庭執行職務。
中　　華　　民　　國　　111 　年　　3 　　月　　16　　日
                  刑事第二十五庭  法  官      曾淑娟